【裁判字號】    99,抗,828
【裁判日期】    990722
【裁判案由】    聲請具保停止羈押
【裁判全文】
臺灣高等法院刑事裁定                   99年度抗字第828號
抗  告  人
即  被  告  甲○○
選任辯護人  林士祺律師
上列抗告人因違反槍砲彈藥刀械管制條例案件，聲請具保停止羈
押，不服臺灣臺北地方法院中華民國99年6月22日裁定（99年度
聲字第1242號），提起抗告，本院裁定如下：
    主  文
抗告駁回。
    理  由
一、原裁定意旨略以：抗告人即被告甲○○所犯槍砲彈藥刀械管
    制條例第7條第4項之罪屬最輕本刑為5年以上有期徒刑之罪
    ，有刑事訴訟法第101條第1項第3款所定之情形，且有如起
    訴書證據清單之證據在卷可稽，被告對此犯行亦坦承不諱，
    足認被告犯嫌重大，而被告現為無業，亦未住居於戶籍地，
    前曾經蘆洲分局通知亦未到案說明，故認有逃亡之虞。再者
    本案於99年6月2日辯論終結，並定於99年6月29日宣判，斟
    酌被告所犯之罪為重罪，其逃匿以規避未來審判程序進行及
    刑罰執行之可能性甚高，仍有相當理由認為其有逃亡之虞，
    僅以具保或限制住居之方式，均不足以確保審判或執行程序
    之順利進行。至聲請意旨所舉被告家庭環境及保外就醫等其
    他事由，除未提出實據外，且看守所內本即配置有醫師得為
    被告診療其疾病，故認均不足變更本院上開羈押之理由，而
    認無繼續羈押被告之必要性。綜上所述，原羈押之原因及必
    要均未消滅，亦無證據足認有刑事訴訟法第114條所規定之
    情形，準此，被告以前揭理由聲請具保停止羈押，為無理由
    ，應予駁回等語。
二、抗告意旨略以：(一)刑事訴訟法第101條第1項第3款「所犯
    為死刑、無期徒刑或最輕本刑為5年以上有期徒刑之罪者」
    之法定羈押原因，恐有違背無罪推定與比例原則，單以被告
    涉犯槍砲彈藥刀械管制條例作為羈押原因，顯有待斟酌。本
    案已偵辦多時，相關證物已蒐羅甚詳，另抗告人到案後，已
    將全部事實據實陳述、坦承犯罪，並全力配合檢調單位偵查
    ，已無湮滅、偽造、變造證據或勾串共犯或證人之可能。(
    二)基於人性尊嚴不可侵犯係最高的法律價值，抗告人遭羈
    押後態度良好，全力配合，況且若將羈押作為預支性之嫌疑
    刑罰，實對抗告人之地位具有無比可擬的殺傷力。且原裁定
    認抗告人因竊盜罪嫌經警察局傳喚不到，而有逃亡之虞云云
    ，為當時抗告人租屋在外，父母親又常至兄長處照顧小孩，
    以致漏未接獲通知單，此為不可歸責被告之事由，而非被告
    有逃亡之意圖，再者被告已將租約終止，將回戶籍地居住，
    並且委任律師擔任辯護人，因此將不會遺漏開庭通知。(三)
    被告對於自己之嚴重病情及父親心臟病，皆有提出馬偕醫院
    診斷證明及當庭提出振興醫院之診斷證明，看守所醫師非專
    科醫師，並無能力及時處理被告之心臟病，且被告有一六歲
    稚子有待扶養，素行良好並無前科，懇請撤銷原裁定，另為
    准予交保云云。
三、本院查：
(一)按法院對被告執行之羈押，本質上係為使訴訟程序得以順利
    進行或為保全證據或為保全對被告刑罰之執行之目的，而對
    被告所實施之剝奪人身自由之強制處分。而刑事被告經法官
    訊問後，認為犯罪嫌疑重大，而逃亡或有事實足認為有逃亡
    之虞，或有事實足認為有湮滅、偽造、變造證據或勾串共犯
    或證人之虞者，或所犯為死刑、無期徒刑或最輕本刑為五年
    以上有期徒刑之罪等情形之一者，非予羈押，顯難進行追訴
    、審判或執行，得羈押之，為刑事訴訟法第101條第1項所明
    定。是法院審查聲請羈押被告時，即應審查（１）被告犯罪
    嫌疑是否重大（２）被告是否有刑事訴訟法第101條第1項各
    款情事（３）是否有非予羈押，顯難進行追訴、審判或執行
    之必要情事等三要件，並依卷內具體客觀事證予以斟酌後，
    決定是否有羈押之「正當原因」及「必要性」。又被告有無
    羈押之必要，法院自得按照訴訟進行程度，就具體個案情節
    予以斟酌決定，此有最高法院29年度抗字第57號判例可資遵
    循，如就客觀情事觀察，法院羈押裁定，無明顯違反憲法比
    例原則，即難謂違法或不當可言。
(二)本件抗告人即被告甲○○涉犯槍砲彈藥刀械管制條例案件，
    經臺灣臺北地方法院檢察署檢察官起訴違反槍砲彈藥刀械管
    制條例第7條第4項、第8條第4項、第12條第4項、第13條第4
    項等罪，其所犯上開該條例第7條第4項之罪行，為最輕本刑
    為5年以上有期徒刑之重罪，並經原法院判處有期徒刑8年6
    月，併科罰金新臺幣30萬元，罰金如易服勞役，以新臺幣
    1000 元折算1日，堪認其犯罪嫌疑重大，衡諸抗告人本案已
    受重刑之諭知，其畏罪逃亡規避刑罰執行之可能性甚高，參
    以抗告人並未居住於戶籍地，前亦曾經蘆洲分局通知而未到
    案說明之情形，今受重刑之諭知，益增被告逃避法院裁判、
    刑罰執行之可能性，堪認有逃亡之虞，實難期待以具保代替
    羈押，即可達到保全目的。再者，抗告人無視於政府嚴格管
    制槍彈之政策，竟任意寄藏本案之衝鋒槍、制式手槍共4支
    及子彈225顆，所為對社會治安具有重大之潛在危險性，亦
    難認以命具保、責付或限制住居等侵害較小之手段，足以確
    保審判或執行程序之順利進行。此外，復查無刑事訴訟法第
    114條各款所列情形，原審斟酌上情，認羈押原因仍然存在
    ，不能因具保而消滅，因而駁回抗告人具保停止羈押的聲請
    。認事用法，並無不當。是抗告意旨以上揭辯詞，指摘原裁
    定不當，並無可採，為無理由，應予駁回。
四、據上論結，應依刑事訴訟法第412條，裁定如主文。
中    華    民    國    99    年    7     月    22    日
                    刑事第十八庭審判長法  官  吳鴻章
                                      法  官  曾淑華
                                      法  官  汪梅芬
以上正本證明與原本無異。
不得再抗告。
                                      書記官  劉寶鈴
中    華    民    國    99    年    7     月    22    日

司法院資訊處製作；財團法人民間司法改革基金會備份。
